【裁判字號】    94,重上,208
【裁判日期】    950919
【裁判案由】    給付買賣價金
【裁判全文】
臺灣高等法院民事判決                 94年度重上字第208號
上  訴  人  達鋐電線電纜有限公司
法定代理人  丙○○
訴訟代理人  余鐘柳律師
            乙○○
上  訴  人  隆豐營造股份有限公司
法定代理人  甲○○
訴訟代理人  謝佳伯律師
複 代 理人  程巧亞律師
            楊雅惠律師
上列當事人間給付買賣價金事件，兩造對於中華民國94年3 月10
日臺灣臺北地方法院93年度訴字第2269號第一審判決各自提起上
訴，本院於95年9月5日言詞辯論終結，判決如下：
    主  文
兩造上訴均駁回。
第二審訴訟費用由兩造各自負擔。
    事實及理由
甲、本訴部分：
一、上訴人即被上訴人達鋐電線電纜有限公司（下稱達鋐公司 ）
    主張：被上訴人即上訴人隆豐營造股份有限公司（下稱隆豐
    公司）因承攬「汐止東方科學園區（下稱東方科學園區）」
    及「台大公共衛生學院（下稱台大公衛學院）」工程，需用
    電線，兩造乃於民國92年3 月10簽訂買賣契約（下稱系爭買
    賣契約），約定由達鋐公司提供太平洋、華新PVC電線各41%
    、大亞PVC電線59%、太平洋耐熱線380度35%、大亞耐熱線38
    0度80% ，訂購金額為新台幣（以下同）1千萬元，交貨地點
    為汐止東方科學園區及台大公共衛生學院，交貨期限自92年
    3月1日起，至93年2 月28日止。系爭買賣契約簽訂後，隆豐
    公司交付定金494,007元予達鋐公司，並訂購總值2,683,285
    元（未稅）之電線，達鋐公司亦已分別於93年1月7日、1月1
    3 日交付電線予隆豐公司，惟隆豐公司迄未給付價金，扣除
    定金494,007 元，並加計5%營業稅後，隆豐公司尚應給付貨
    款 2,298,741元等情。爰依系爭買賣契約之約定，求為命隆
    豐公司應給付達鋐公司 2,298,741元，及自起訴狀繕本送達
    翌日起，至清償日止，按年息5%計算利息之判決【原審判決
    隆豐公司應給付達鋐公司 2,298,741元，及自93年6月5日起
    ，至清償日止，按年息5% 計算之利息。隆豐公司聲明不服】
    。並答辯聲明：隆豐公司之上訴駁回。
二、隆豐公司則以：達鋐公司於93年1月下旬以原證3之銷貨對帳
    一覽表向隆豐公司請款，惟該表所列93年1 月17日之「太平
    洋電線2.0(藍)，數量300捲，金額77,490元」部分之電線，
    達鋐公司並未交付予隆豐公司，此部分之貨款加計5%稅金計
    81,365元應予扣除，另隆豐公司已支付達鋐公司之訂金525,
    000元及貨款118,170元亦應予扣除等語，資為抗辯。並上訴
    聲明：(一)原判決（本訴部分）廢棄。(二)達鋐公司在第一審之
    訴駁回。
三、經查，兩造於 92年3月10簽訂系爭買賣契約，約定由達鋐公
    司提供太平洋、華新PVC電線各41%、大亞PVC電線59%、太平
    洋耐熱線380度35%、大亞耐熱線380度80%，並約定訂購金額
    1 千萬元，交貨地點為汐止東方科學園區及台大公共衛生學
    院，交貨期限自92年3月1日起，至93年2 月28日止。隆豐公
    司於簽約後，交付訂金494,077 元予達鋐公司，並訂購總值
    2,683,285元（未稅）之電線，達鋐公司亦已分別於93年1月
    7日、1月13日交付電線予隆豐公司，惟隆豐公司迄未給付貨
    款。又隆豐公司曾以93年2 月27日律師函催告達鋐公司，於
    同年2 月28日前，將如原判決附件所示材料，交至東方科學
    園區工地，達鋐公司則於同年3 月11日委請律師發函催告隆
    豐公司於文到5日內給付買賣價金，隆豐公司於93年3月16日
    收受該等事實，為兩造所不爭執（見原審卷93、98、105、1
    16、123頁、本院卷116、117、123、124 頁），並有買賣契
    約書、訂購單、銷貨對帳一覽表、兩造律師函可資佐證（見
    原審卷6－15頁），堪信此部分為真實。
四、茲本訴部分應審究者為，達鋐公司得請求之貸款為若干？查
    ：
  (一)達鋐公司於93年1 月7日、同年月13日交付總價2,683,285元
    之電線電纜予隆豐公司，扣除隆豐公司已付之訂金 494,007
    元，加上5%營業稅後，隆豐公司尚應給付之貨款為2,298,74
    1元，為隆豐公司所不爭執（見原審卷98 頁），並有「銷售
    對帳一覽表」在卷可按（見原審卷69、70頁），堪信為真實
    。
  (二)隆豐公司雖辯稱：該「銷售對帳一覽表」中所列93年 1月17
    日之「太平洋電線2.0(藍)，數量300捲，金額77,490元」部
    分之電線，達鋐公司並未交付云云。然查，上開「銷售對帳
    一覽表」中所列93年1月17日之「太平洋電線2.0(藍)，數量
    300 捲，金額77,490元」部分之電線，達鋐公司確有交付隆
    豐公司收受之事實，有經隆豐公司簽收之出貨單可憑（見本
    院(一)卷110 頁），而隆豐公司對該出貨單之真正，亦不爭執
    （見本院(二)卷12頁），又該部分電線貨款77,490元，包含在
    2,683,285 元總價範圍內，有「銷售對帳一覽表」可參（見
    原審卷69頁），而隆豐公司對達鋐公司93年1月7日、同年月
    13日交付電線電纜之總價係2,683,285 元，為隆豐公司在原
    審所不爭執，已如前述，足證上開金額77,490元之太平洋電
    線2.0(藍)，數量300捲部分，達鋐公司確有交付。故隆豐公
    司上開所辯，自不足採。
  (三)隆豐公司又辯稱：伊已支付達鋐公司訂金525,000 元及貨款
    118,170元，應予扣除云云。查，兩造於92年3月10日簽訂系
    爭買賣契約書後，隆豐公司依第5條約定，簽發面額525,000
    元（含稅，訂金500,000 元含稅）之支票予達鋐公司以為訂
    金，有支票影本及統一發票影本在卷可按（見本院(一)卷 183
    、184頁），嗣隆豐公司於92年5月12日、20日分別訂貨（送
    貨日為92年5 月13日、21日，收款日為92年8月2日）2371元
    、6660.9元，合計9032 元（四捨五入），加計進項稅額429
    元，並扣除訂金452元後，隆豐公司簽發92年9月12日，面額
    9,009元之支票予達鋐公司；92年6月30日隆豐公司訂貨66,1
    09元（送貨日為92年6 月31日，收款日為92年8月4日），加
    計進項稅額3,140元，並扣除訂金3,305元後，隆豐公司簽發
    92年10月12日，面額65,944元之支票予達鋐公司；92年7月2
    日、8日分別訂貨37,324.6元、6,000元（送貨日為92年7月3
    日、9日，收款日為92年9月9日），合計 43,325元（四捨五
    入），加計進項稅額2,058元，並扣除訂金2,166元後，隆豐
    公司簽發92年11月12日，面額43,214元之支票予達鋐公司，
    合計隆豐公司共支付達鋐公司貨款118,170元（9,009元＋65
    ,944 元＋43,217元＝118170 元）等情，有隆豐公司提出之
    其製作之轉帳傳票、支票及達鋐公司出具之統一發票等影本
    附卷可憑（見本院(一)卷185－193頁），核與達鋐公司所提出
    之其製作之銷貨對帳一覽表及交易一覽表相符（見本院(二)卷
    17－20頁），自堪信為真實。是依上開所述，隆豐公司支付
    達鋐公司之118,170 元貨款，係其於92年5月12日起至92年7
    月 8日止向達鋐公司訂貨之貨款，惟本件達鋐公司係請求隆
    豐公司自93年1 月17日起至17日止之貨款，已如前述，故隆
    豐公司給付之118,170元貨款與系爭貨款無關；另92年5月12
    日起至92年7月8日止之貨款118,170元，已扣抵訂金5,923元
    （452元＋3,305元＋2,166 元＝5,923元，剩餘之訂金494,0
    77元（500,000 元－5,923元＝494,077元），達鋐公司請求
    隆豐公司給付系爭貨款 2,298,741元時，亦予以扣除，已如
    前述，自已無訂金可扣除。是隆豐公司辯稱：應扣除已給付
    之貨款118,170元及訂金525,000元云云，委無足採。
五、綜上，達鋐公司依系爭買賣契約之法律關係，請求隆豐公司
    應給付2,298,741 元，及自起訴狀繕本送達翌日即93年6月5
    日起，至清償日止，按年息5%計算利息之判決，為有理由，
    應予准許。是則原審就此部分判命隆豐公司如數給付，於法
    並無不合。隆豐公司上訴意旨指摘原判決此部分不當，求予
    廢棄改判，為無理由，應予駁回。
乙、反訴部分：
一、隆豐公司起訴主張：兩造訂有系爭買賣契約，達鋐公司依約
    有提供電線材料予隆豐公司之義務，惟達鋐公司僅於93年 1
    月7日、1月13日送交部分電線予隆豐公司後，迄未再依約給
    付，隆豐公司於契約期限屆滿前，催告達鋐公司應給付如原
    判決附件（下稱附件）所示之電線，詎達鋐公司均置之不理
    ，隆豐公司不得已乃向其他廠商購買，致受有4,001,140 元
    之損害，與達鋐公司得主張之貨款2,298,741 元抵銷後，依
    民法第232條規定，達鋐公司尚應賠償隆豐公司1,702,399元
    ；又倘認隆豐公司請求損害賠償無理由，隆豐公司爰依系爭
    買賣契約請求達鋐公司依約交付如附件訂購單所示之貨物予
    隆豐公司等情。並聲明：(一)先位聲明：(1)達鋐公司應給付隆
    豐公司1,702,399 元及自反訴狀繕本送達翌日起至清償日止
    ，按週年利率5%計算之利息。(2)隆豐公司願供現金或同面額
    之華南商業銀行可轉讓定存單為擔保，請准宣告假執行。(二)
    備位聲明：(1)達鋐公司應交付隆豐公司如附件所示之電線。
    (2)隆豐公司願提供現金或同面額之華南商業銀行可轉讓定存
    單為擔保，請准宣告假執行【原審就反訴部分判命達鋐公司
    應給付如附件所示電線予隆豐公司（即就備位聲明部分，為
    隆豐公司勝訴之判決）。駁回隆豐公司其餘之訴。達鋐公司
    就其敗訴部分聲明不服】。並答辯聲明：達鋐公司之上訴駁
    回。
二、達鋐公司則以：兩造係因隆豐公司承攬東方科學園區及台大
    公衛學院二工地需要材料才簽訂系爭買賣契約，隆豐公司既
    將東方科學園區工程轉讓予弘昇公司，而台大公衛學院工程
    係於93年5、6月動工，已逾契約所訂供料期限，且隆豐公司
    於93年2月27日始發文訂貨，達鋐公司於契約期滿後之同年3
    月 1日才收到訂貨函文，達鋐公司已無再依約供料之義務。
    又如認達鋐公司有再給付如附件所示電線之義務，達鋐公司
    就該部分電線之貨款主張同時履行抗辯等語，資為抗辯。並
    上訴聲明：(一)原判決（反訴部分）不利於達鋐公司部分廢棄
    。(二)右廢棄部分，隆豐公司在第一審之訴駁回。
三、茲應審究者為，(一)系爭買賣契約是否僅限於提供汐止東方科
    學園區、台大公衛學院之用料？(二)達鋐公司得否主張同時履
    行抗辯？查：茲分述如下：
  (一)系爭買賣契約是否僅限於提供汐止東方科學園區、台大公衛
    學院之用料？查：
    (1)按解釋契約，固須探求當事人立約時之真意，不能拘泥於
      契約之文字，但契約文字業已表示當事人真意，無須別事
      探求者，即不得反捨契約文字而更為曲解（最高法院17年
      上字第1118號判例意旨參照）。
    (2)觀之系爭買賣契約內容，兩造係就買賣標的、金額、交貨
      地點、交貨期限、預收貨款、付款方式、備註、訴訟管轄
      等為約定，並未約定系爭買賣契約以僅供汐止東方科學園
      區、台大公衛學院二工程用料為限，有系爭買賣契約在卷
      可按（見原審卷6、7頁）。
    (3)系爭買賣契約書第3 條約定：「交貨地點：汐止東方科學
      園區、台大公共衛生學院。」（見原審卷6 頁），即明定
      「汐止東方科學園區」及「台大公共衛生學院」為交貨地
      點，並非以該二工程用料所需為限。另觀之系爭買賣契約
      ，亦無隆豐公司須將電線電纜專用於該二工程，達鋐公司
      始有出貨義務之約定。再衡諸交易常情，買賣雙方所關注
      者，應係出賣人能否依約交付標的物，及買受人能否依約
      給付價金，至於買受人買受標的物之目的及用途，則非所
      問。是系爭買賣契約既已明示「汐止東方科學園區」及「
      台大公共衛生學院」僅為交貨地點，達鋐公司自不得捨契
      約文字，而認須以該二工地之用料為限。故出賣人即達鋐
      公司自不得以非屬兩造契約約定之條件拒絕履約。
    (4)系爭買賣契約第 7條約定：「備註：1.合約期滿，甲方（
      應為達鋐公司之誤繕 ）應以合約期滿日，貨品辦理寄庫。
      且視同當月出貨，依第6條之付款方式辦理」（見原審卷6
      頁），即達鋐公司應於契約期滿日，將剩餘未出貨之電線
      交付隆豐公司辦理寄庫，亦未約明寄庫條件須以上開二工
      程尚在進行中為限。故達鋐公司以寄庫須以合約期滿時，
      「汐止東方科學園區」及「台大公共衛生學院」二工地尚
      在進行中，且仍須用料，達鋐公司始有將未下定之貨料寄
      庫之義務云云置辯，即無足採。
    (5)達鋐公司雖辯稱：兩造係因被上訴人承攬「汐止東方科學
      園區」及「台大公共衛生學院」二工地，始簽訂系爭買賣
      契約，故僅以此二工地為契約供料約定之範圍云云，並以
      證人乙○○及吳金鎮之證言為證。查，系爭買賣契約並無
      僅以上開二工地為供料範圍之約定，已如前述。至證人乙
      ○○雖證稱：係伊聽說隆豐公司承攬東方科學園區及台大
      公衛學院二工地工程，主動與隆豐公司經理陳聖皇接洽，
      系爭買賣契約係針對上開二工地，交貨地點即為使用之工
      地，如果隆豐公司要求達鋐公司送到其他工地就不可以，
      如有其他工地要使用應另外簽約等語（見原審卷第137、1
      38頁）。惟查，證人乙○○係達鋐公司公司承辦系爭買賣
      之業務員，為系爭買賣契約之利害關係人，其證言是否可
      採，已屬可議，況系爭買賣契約係達鋐公司所製作，業據
      乙○○陳述在卷（見原審卷13 6頁），並為達鋐公司所不
      爭執，是系爭買賣契約既係達鋐公司自行製作，則如僅以
      供應汐止東方科學園區、台大公衛學院二工程用料為限，
      除此之外，達鋐公司無送貨之義務，何以未在系爭買賣契
      約上載明，是證人乙○○前開證言與系爭買賣契約之約定
      不符，顯不足採信。另證人吳金鎮雖證稱：系爭買賣契約
      係為了東方科學園區及台大公衛學院二工地工程才簽約，
      惟契約詳細內容並不清楚等語（見原審卷139－140頁），
      惟其既不知契約詳細之內容，其證言自不能為有利達鋐公
      司之證明。況且隆豐公司於93年2 月27日委請律師發函催
      告交付貨物，亦係請求達鋐公司將材料交至東方科學園區
      工地，有隆豐公司93年2 月27日九三隆東字第0237號函在
      卷可稽（見原審卷12、13頁），亦未違反系爭買賣契約關
      於交貨地點之約定，是達鋐公司前開所辯，即不足採信。
    (6)達鋐公司另辯稱：依系爭買賣契約約定，伊之供料期限僅
      至93年2月28日止，惟伊迄同年3月31日始收到隆豐公司訂
      購函，伊已無再為供貨之義務云云，並提出投遞簽收清單
      為憑（見原審卷72頁）。然依系爭買賣契約第7 條約定：
      「合約期滿，隆豐公司應以合約滿日，貨品辦理寄庫，且
      視同當月出貨，依第6 條之付款方式辦理」，足見達鋐公
      司於契約期滿日，應將剩餘未出貨之貨物交付隆豐公司辦
      理寄庫，縱隆豐公司93年2 月27日催告達鋐公司交貨函於
      同年3月1日始送達隆豐公司，亦僅使達鋐公司不須負未於
      同年2月28日交貨之給付遲延責任而已，並未解免達鋐公
      司應依約給付剩餘未出貨貨物予達鋐公司之義務，是達鋐
      公司上開所辯，亦無足取。
  (二)達鋐公司得否主張同時履行抗辯？
    按因契約互負債務之當事人，如一方有先為給付之義務者，
    僅他方享有同時履行抗辯權，此觀民法第264條第1項之規定
    自明。查，系爭買賣契約第6條第1項規定：本合約每月貨款
    採每月30日結帳方式，依實際交貨數量請款，由甲方（即隆
    豐公司）支付90天期票予乙方（即達鋐公司），即達鋐公司
    有先為給付貨品之義務，揆之首揭說明，其自不得主張同時
    履行抗辯。
四、從而，隆豐公司依系爭買賣契約之約定，請求達鋐公司交付
    如原判決附件所示之電線，為有理由，應予准許。是則原審
    就此部分判為隆豐公司勝訴之判決，於法並無不合。達鋐公
    司上訴意旨指摘原判決此部分不當，求予廢棄改判，為無理
    由，應予駁回。
丙、本件事證已臻明確，兩造其餘攻擊防禦方法及未經援用之證
    據，經本院斟酌後，認為均不足以影響本判決之結果，爰不
    一一論述，併此敘明。
丁、據上論結，本件兩造之上訴，均為無理由，依民事訴訟法第
    449條第1項、第78條，判決如主文。
中    華    民    國    95    年    9    月    19    日
                    民事第五庭
                        審判長法  官  林丁寶
                              法  官  陳博享
                              法  官  蔡芳齡
正本係照原本作成。
如不服本判決，應於收受送達後20日內向本院提出上訴書狀，其
未表明上訴理由者，應於提出上訴後20日內向本院補提理由書狀
（均須按他造當事人之人數附繕本）上訴時應提出委任律師或具
有律師資格之人之委任狀；委任有律師資格者，另應附具律師資
格證書及釋明委任人與受任人有民事訴訟法第466 條之一第一項
但書或第二項（詳附註）所定關係之釋明文書影本。
中    華    民    國    95    年    9     月    22    日
                              書記官  蔡錦輝
附註：
民事訴訟法第四百六十六條之一（第一項、第二項）：
對於第二審判決上訴，上訴人應委任律師為訴訟代理人。但上訴
人或其他法定代理人具有律師資格者，不在此限。
上訴人之配偶、三親等內之血親、二親等內之姻親，或上訴人為
法人、中央或地方機關時，其所屬專任人員具有律師資格並經法
院認為適當者，亦得為第三審訴訟代理人。


司法院資訊處製作；財團法人民間司法改革基金會備份。
